最　高　行　政　法　院　判　決
                                      100年度判字第438號
上  訴  人　林秀俐
訴訟代理人　卓隆燁（兼送達代收人）
被 上訴 人　財政部高雄市國稅局
代　表　人　何瑞芳
上列當事人間綜合所得稅事件，上訴人對於中華民國99年4月30
日高雄高等行政法院99年度訴字第94號判決，提起上訴，本院判
決如下：
　　主  文
上訴駁回。
上訴審訴訟費用由上訴人負擔。
　　理  由
一、緣上訴人民國93年度綜合所得稅結算申報，經被上訴人依據
    法務部調查局臺北市調查處（下稱臺北市調查處）及財政部
    臺北市國稅局（下稱臺北市國稅局）通報及查得資料，查獲
    上訴人漏報取自永達保險經紀人股份有限公司（下稱永達公
    司）薪資所得新臺幣（下同）3,100,800元，乃歸戶核定上
    訴人當年度綜合所得總額7,166,806元，補徵應納稅額914,4
    64元，並按所漏稅額1,224,544元處以0.2倍罰鍰計244,908
    元。上訴人不服，循序提起本件行政訴訟，案經原審駁回其
    訴。
二、上訴人起訴主張：（一）有關核定短報薪資所得3,100,800
    元部分：1.永達公司對上訴人等業務同仁之薪酬係採獎金制
    度，以各項績效計算之個人薪酬及組織報酬，而組織報酬係
    以支應歸屬利潤中心之各項必要業務費用，故上訴人薪資所
    得為個人薪酬及組織報酬減除支應歸屬利潤中心之各項必要
    費用後餘額，兩項之合計數。另依財政部95年6月28日台財
    稅字第09504063430號函釋（下稱財政部95年函釋）意旨，
    凡屬營利事業之營業費用者，應依營利事業所得稅查核準則
    有關規定列報，換言之，非屬薪資支出列報者，不應歸屬為
    員工薪資所得之一部分。查本件系爭公務車，乃上訴人任職
    公司為協助業務員執行業務，規定處經理級以上人員或業績
    較優同仁得申請保管公務租賃車輛，公務車租金由任職公司
    支付且屬任職公司營業費用，要非屬上訴人薪資所得。2.臺
    灣臺北地方法院檢察署（下稱臺北地檢署）檢察官對永達公
    司負責人吳文永違反稅捐稽徵法等案為不起訴處分，行政機
    關應受該不起訴處分書所認定事實之拘束。（二）有關罰鍰
    244,908元部分：依行政罰法第7條規定，違反行政法上義務
    之行為，有出於故意或過失者，始得處罰，上訴人依任職公
    司開立之扣繳憑單申報，且以給付總額悉數列報，難謂有過
    失之情。另按行政罰法第24條規定「一行為不二罰」原則，
    有關系爭車輛租金，扣繳義務人（上訴人任職公司之負責人
    ）業經臺北市國稅局依法科處罰鍰，自不應再對納稅義務人
    （上訴人）予以處罰。綜上所述，本件案關事實經臺北地檢
    署偵查且原經臺北市國稅局認定系爭車輛租金屬於交通費，
    應由永達公司檢據核實列報，上訴人薪資名目並未減少，上
    訴人據實申報並無逃漏綜合所得稅之情事，依本院32年判字
    第18號判例及89年度判字第699號判決意旨，原處分顯有違
    誤應予撤銷等語，求為判決撤銷訴願決定及原處分。
三、被上訴人則以：（一）永達公司藉由車輛租賃方案，以公司
    為名義承租人，掩蓋員工為實際承租人的事實，並將每月車
    輛租金自員工薪資中扣除後，以薪資淨額低報員工薪資所得
    ，對公司整體費用並不影響，然以薪資淨額列報上訴人薪資
    所得方式，幫助員工逃漏綜合所得稅，經臺北市調查處及臺
    北市國稅局查獲，被上訴人乃依臺北市國稅局通報檢附之永
    達公司填製之員工支付車輛租金薪資扣款彙整表，核增上訴
    人93年度薪資所得3,100,800元，有臺北市調查處96年1月31
    日肆字第09643004620號函、公務車輛租賃附屬契約、公務
    車輛申請暨扣薪同意書及員工支付車輛租金薪資扣款彙整表
    等資料附案可稽。（二）本件臺北市國稅局查得永達公司短
    報員工薪資所得，已如前述，上訴人既有上開所得即應申報
    ，且上訴人列名系爭車輛租賃合約之保管人，並於合約上簽
    名用印，可見上訴人對前開違章漏稅情節應知之甚詳，惟仍
    短報系爭薪資所得3,100,800元，上訴人應注意而不注意，
    縱非故意，亦難卸過失之責。被上訴人依法按所漏稅額裁處
    罰鍰，並無違誤等語，資為抗辯，求為判決駁回上訴人之訴
    。
四、原審斟酌全辯論意旨及調查證據之結果，以：（一）系爭車
    輛係由上訴人自行與車商確認車種、車價及分期付款期數後
    ，再由上訴人、出租車輛公司共同簽訂租賃契約，車輛保證
    金係由上訴人支付，上訴人在完成扣薪同意書後，永達公司
    按月從上訴人薪資中扣取租金，並由上訴人實際使用及保管
    系爭車輛。由此可見系爭租賃合約承租人之違約風險顯然已
    完全由上訴人所負擔，永達公司雖形式上列名租賃契約之承
    租人，惟並未承擔任何承租人違約風險；且系爭車輛實際係
    由上訴人支付租金，由上訴人使用收益，自租賃之效力觀察
    出租人及上訴人之權利義務內容，上訴人負有租金支付義務
    、租賃物保管義務及租賃債務擔保義務，上訴人雖於租賃契
    約列名保管人，實質上為系爭車輛之承租人，永達公司僅係
    租賃契約名義上之承租人，實際並未承租系爭車輛，堪以憑
    認。況上訴人亦未能證明系爭車輛租金為永達公司經營本業
    及附屬業務有關之費用。從而，被上訴人認定系爭車輛並非
    供永達公司經營本業及附屬業務所使用，系爭車輛租金支出
    自不能認係永達公司之營業租金費用，依實質課稅原則，核
    認本件永達公司藉租賃車輛之名義，將扣取上訴人之薪資3,
    100,800元，改以永達公司租金支出列報，實質上係上訴人
    之薪資所得，併計歸課上訴人93年度綜合所得稅，予以補稅
    處罰，於法洵無不合。此外，上訴人是項所得非擬制收入，
    與上訴人所舉財政部關於靠行制度之相關函釋即財政部67年
    3月25日台財稅第31997號函、71年12月10日台財稅第38935
    號函、74年6月21日台財稅第17954號函、76年3月2日台財稅
    第7576785號函、79年4月3日台財稅第790021143號函、84年
    7月20日台財稅第841636379號函及本院97年度判字第34號判
    決事實，非全然相同，尚難比附援引。（二）上訴人雖主張
    永達公司負責人吳文永涉嫌違反稅捐稽徵法案件，業經檢察
    官對之為不起訴處分，被上訴人不應補稅裁罰云云。惟查上
    訴人所舉臺北地檢署檢察官96年度偵字第2347號不起訴處分
    書，核與本件在於永達公司每月墊付再由上訴人薪資中扣取
    之車輛租金，應定性歸屬於上訴人之薪資所得，二者調查之
    重點及構成要件並不相同；況上開不起訴處分書依臺北市調
    查處97年9月30日肆字第09743136830號函覆彙整分析資料，
    認永達公司於92至95年期間計有345名員工使用公務租賃車
    輛，惟租賃期滿買回該租賃車輛之員工僅有5人，比例極低
    云云，顯與被上訴人查得永達公司於上揭期間有302名員工
    依公務車輛使用辦法申請汽車租賃368輛，扣除租賃未到期
    之35輛後，已有270輛係由員工本人或其配偶、父母、兄弟
    、姊妹等關係人買回並過戶，占已到期車輛之比例高達81.
    08%；且其中由本人買回者亦有216人之多等證據資料不合，
    上訴人援引指摘被上訴人並未查得新事實、新證據，不能僅
    憑藉新見解重為處分云云，即無足採。（三）復查財政部95
    年函釋係限於因招攬保險業務而發生的費用，如文具用品費
    等等，原則上都是費用的性質，並沒有租金支出這一項費用
    ，特別汽車是生財器具，不是當期消耗的費用；且保險公司
    之營業費用，應該由公司取得相關憑證，不能與員工私自約
    定要計入員工的薪資併同薪資給付，公司應以各項費用科目
    下來列報，況系爭車輛實質上係由上訴人以自己之薪資租購
    使用，永達公司只是名義上之承租人，業經原審法院認定如
    前，自無上揭函釋之適用甚明。（四）再按綜合所得稅係採
    自行申報制，有所得即應申報，人民有依法律納稅之義務自
    應注意使之符合稅法之規定。本件上訴人於系爭年度既有領
    受系爭所得，上訴人即應依所得稅法第71條規定辦理申報，
    茲上訴人未就其實際所得申報，已構成客觀之違章事實。再
    者，上訴人漏報之理由，並非不可避免，乃竟未據實申報，
    難謂其主觀上無違反上開所得稅法第110條第1項規定之故意
    。從而被上訴人按所漏稅額處0.2倍之罰鍰244,908元，經核
    並無不合。本件上訴人93年度綜合所得稅，申報方式為手寫
    書面申報，非以網際網路申報，揆諸稅務違章案件減免處罰
    標準第3條第2項第1款、第3項及第24條第2款所規定，自無
    免罰之適用。上訴人執上開規定主張免罰，亦無可採。（五
    ）末查扣繳義務人未依規定扣繳稅款與上訴人漏報其所得係
    屬兩事，兩者違章主體不同；另扣繳義務人未依規定扣繳稅
    款係依所得稅法第114條規定處罰，而上訴人漏報系爭所得
    係依同法第110條規定處罰，兩者處罰之法律依據亦不同，
    上訴人主張本件處罰違反一行為不二罰原則云云，亦非可採
    。綜上所述，原處分尚無違誤，訴願決定予以維持，亦無不
    合等語，因將原決定及原處分均予維持，駁回上訴人之訴。
五、本院查：
（一）關於本稅部分：（1）上訴人主張依財政部95年函釋所定
      ，保險業務員因為所屬公司招攬保險業務而發生之成本費
      用，其屬保險公司之營業費用者，不宜由保險業務員自行
      吸收或負擔，成為業務員薪資之一部分，原審判決亦是認
      ，惟卻以薪資所得沒有核實認列對應費用之觀念，將系爭
      屬公司費用之勞務支援部分歸屬業務員薪資所得，自屬違
      背法令乙節。經查原審依調查證據之辯論結果，以系爭車
      輛係由上訴人自行與車商確認車種、車價及分期付款期數
      後，再由上訴人、出租車輛公司共同簽訂租賃契約，車輛
      保證金係由上訴人支付，上訴人在完成扣薪同意書後，永
      達公司按月從上訴人薪資中扣取租金，並由上訴人實際使
      用及保管系爭車輛。由此可見系爭租賃合約承租人之違約
      風險顯然已完全由上訴人所負擔，永達公司雖形式上列名
      租賃契約之承租人，惟並未承擔任何承租人違約風險；且
      系爭車輛實際係由上訴人支付租金，由上訴人使用收益，
      自租賃之效力觀察出租人及上訴人之權利義務內容，上訴
      人負有租金支付義務、租賃物保管義務及租賃債務擔保義
      務，上訴人雖於租賃契約列名保管人，實質上為系爭車輛
      之承租人，永達公司僅係租賃契約名義上之承租人，實際
      並未承租系爭車輛等由，認定系爭租車費用實質上應屬上
      訴人取自永達公司之薪資所得，核其認定與卷內證據並無
      不合，且與經驗法則及論理法則無違，故前述上訴意旨自
      無可採。（2）按「刑事判決所認定之事實，及其所持法
      律上見解，並不能拘束本院。本院應本於調查所得，自為
      認定及裁判。」本院著有44年判字第48號判例可循。又本
      院32年判字第18號判例係謂：「司法機關所為之確定判決
      ，其判決中已定事項，若在行政上發生問題時，行政官署
      不可不以之為既判事項而從其判決處理，此為行政權與司
      法權分立之國家一般通例。」即此判例係闡述法院之確定
      判決所認定事項對行政機關之效力。至行政法院應本於調
      查所得自行認定事實，不受刑事判決認定事實之拘束。故
      上訴意旨主張之臺北地檢署檢察官96年度偵字第2347號不
      起訴處分書，雖對永達公司負責人吳文永違反稅捐稽徵法
      等案為不起訴處分，行政法院亦不受該不起訴處分書所認
      定事實之拘束，況其並非法院之確定判決，更與本院32年
      判字第18號判例所闡述者有別。故上訴意旨執本院32年判
      字第18號判例主張原判決應受上述不起訴處分書所認定事
      實之拘束，進而指摘原判決違法云云，並無可採。（3）
      再本件原判決係依調查證據之辯論結果，而認系爭所得實
      質上應屬上訴人自永達公司獲致之薪資所得，進而將原處
      分予以維持，故此認定核與永達公司之計薪方式無涉。且
      就永達公司而言，亦僅是營業費用科目之變更，並不影響
      其所列報費用之總額。故上訴意旨以系爭所得屬永達公司
      各利潤中心之必要費用為前提，主張因上訴人之薪資為個
      人薪酬及組織報酬減除支應歸屬利潤中心之各項必要費用
      後餘額之合計數，指摘原判決將直接歸屬至各業務同仁利
      潤中心之必要業務費用，認定非屬永達公司營業費用，違
      反租稅中立原則云云，自無可採。另本件因認上訴人方為
      系爭車輛之真正承租人，進而謂系爭所得為上訴人之薪資
      所得，故核定上訴人有系爭所得，自無違反收付實現原則
      。此外，上訴意旨所為原判決之認定有違實質課稅原則及
      平等原則之指摘，無非係就原審之事實認定事項為爭議，
      依上揭所述，並無可採。（4）又按「保險業務員因為所
      屬公司招攬保險業務而發生之文具用品費、差旅費、郵電
      費、印刷費及廣告費、交際費、訓練費、交通及油料費等
      ，依據現行所得稅法規定，其屬保險公司之營業費用者，
      可由保險公司依營利事業所得稅查核準則有關規定檢據依
      費用性質核實列報，不宜約定由保險業務員自行吸收或負
      擔，並併同薪資給付，成為業務員薪資之一部分，而由保
      險公司逕以『薪資支出』科目列支。」固經財政部95年函
      釋在案，惟此函釋所稱「不宜約定由保險業務員自行吸收
      或負擔，並併同薪資給付」一節，係以該等支出確屬保險
      業務員為所屬公司招攬保險業務而發生之營業費用為前提
      。而系爭所得實質上應屬上訴人之薪資，並非上述財政部
      95年函釋所稱屬保險業務員為所屬公司招攬保險業務發生
      之營業費用，故本件事實核與財政部95年函釋有別。是原
      判決認無此函釋之適用，即無不合。至臺北市國稅局雖曾
      以96年6月5日財北國稅審二字第0960201843號函，就與本
      件相關部分函復臺北地檢署略謂：「……四、保險經紀公
      司之員工，如為所屬公司招攬業務而以公司名義購置車輛
      ……則其分期給付車商之價金，……該公司應以該資產之
      實際成本，按所得稅法及查核準則規定之方法以及耐用年
      數計提折舊。另該員工如係以公司名義租賃車輛，其分期
      給付車商之租金（不含保證金），得依查核準則第74條第
      3款第2目之5規定認屬為交通費，……至員工如以員工自
      己名義租購車輛，則該扣付款應視為員工基於僱傭關係而
      取得之各種補助費或給與，故保險經紀公司應以薪資支出
      列支，並依法併同員工薪資所得依率扣繳稅款。」即此函
      係分別就不同形式之事實為相關法令之說明，尚非就已經
      實質認定後之個案為判斷，自不生上訴意旨所主張違反本
      院89年度判字第699號判決所揭示：不得就業經查定確定
      之案件憑藉新見解重為較不利於當事人之查定處分情事。
      另稽徵機關是否認列使用系爭車輛所生之停車費或回數票
      為永達公司之營業費用，核屬該等費用是否為永達公司經
      營本業或附屬業務費用之事實認定問題，與系爭所得是否
      為薪資所得之認定並無影響。故上訴意旨據以指摘此部分
      原判決違法云云，亦無可採。
（二）關於裁罰部分：（1）按「違反行政法上義務之行為非出
      於故意或過失者，不予處罰。」行政罰法第7條定有明文
      ，即就行政罰之主觀責任條件，固不採推定過失。惟就上
      訴人本年度綜合所得稅結算申報，有漏報系爭所得及其漏
      報有故意或應注意、能注意而疏未注意之過失等情，已經
      原判決詳予論斷在案，即原判決並非以推定過失方式認定
      上訴人有違反所得稅法第110條第1項規定之過失，故上訴
      意旨援引行政罰法第7條規定，以原判決推定上訴人有漏
      報之過失，指摘原判決違法云云，自無可採。（2）又按
      「納稅義務人已依本法規定辦理結算、決算或清算申報，
      而對依本法規定應申報課稅之所得額有漏報或短報情事者
      ，處以所漏稅額2倍以下之罰鍰。」「納稅義務人自動向
      稅捐稽徵機關補報並補繳所漏稅款者，凡屬未經檢舉、未
      經稽徵機關或財政部指定之調查人員進行調查之案件，下
      列之處罰一律免除；其涉及刑事責任者，並得免除其刑：
      一、本法第41條至第45條之處罰。二、各稅法所定關於逃
      漏稅之處罰。」所得稅法第110條第1項（本項於98年5月
      27日修正公布，但裁罰倍數部分修正前後則無不同）及稅
      捐稽徵法第48條之1分別定有明文。故納稅義務人因短漏
      報所得，而構成所得稅法第110條第1項規定之違章者，雖
      因扣繳義務人嗣後之補報扣繳憑單及補扣繳款，於計算應
      補徵之所得稅額時應減除該補扣繳之稅款。惟作為所得稅
      法第110條第1項罰鍰處分基礎之漏稅額應否減除扣繳義務
      人嗣後補扣繳之稅款，因該「減除」實質上係該減除金額
      之「免罰」，故依稅捐稽徵法第48條之1規定，自應以該
      補報扣繳憑單及補扣繳稅款究係在稅捐稽徵法第48條之1
      規定之調查基準日前後判定之。是原判決以上訴人主張計
      算漏稅額時應予減除之扣繳稅款係在本件之調查基準日後
      始補扣繳，認不應准予減除，即無不合，亦無上訴意旨所
      稱之理由不備情事，上訴意旨執以指摘原判決違法云云，
      並無可採。（3）另按「一行為違反數個行政法上義務規
      定而應處罰鍰者，依法定罰鍰額最高之規定裁處。但裁處
      之額度，不得低於各該規定之罰鍰最低額。」「數行為違
      反同一或不同行政法上義務之規定者，分別處罰之。」分
      別為行政罰法第24條第1項及第25條所明定。可知若係數
      個違反行政法上義務之行為，自應分別處罰，不生是否一
      行為不二罰之問題。本件之永達公司負責人係因違反扣繳
      義務遭依所得稅法第114條規定處罰，至上訴人則係因漏
      報所得遭依所得稅法第110條第1項規定處以罰鍰一節，已
      經原判決認定甚明，是其二者為各別不同之違章行為，依
      上開所述，自不生一行為二罰情事，故原判決認本件無違
      一行為不二罰原則，自無不合。至上訴意旨主張之行為時
      （下同）稅捐稽徵法第44條但書則是立法者針對特定之行
      為事實所為之免罰規定，核與一行為不二罰之原則有別，
      而本件事實核非稅捐稽徵法第44條但書規範之事項。故上
      訴意旨執與本件爭議無涉之稅捐稽徵法第44條但書規定指
      摘原判決有適用法規不當之違法云云，亦無足採。
（三）綜上所述，上訴人之主張均無可採。原判決將訴願決定及
      原處分均予維持，而駁回上訴人在原審之訴，核無違誤。
      上訴論旨指摘原判決違背法令，求予廢棄，為無理由，應
      予駁回。
六、據上論結，本件上訴為無理由。依行政訴訟法第255條第1項
    、第98條第1項前段，判決如主文。
中　　華　　民　　國　　100　 年　　3　　 月　　29　　日
                    最高行政法院第五庭
                        審判長法官　藍　獻　林
                              法官　廖　宏　明
                              法官　姜　素　娥
                              法官　林　文　舟
                              法官　胡　國　棟

以  上  正  本  證  明  與  原  本  無  異
中　　華　　民　　國　　100　 年　　3　　 月　　30　　日
　　　　　　　　　　　　　　　書記官　彭　秀　玲